臺灣高等法院臺南分院民事判決　九十年度重上字第一九號　ｅ
　　　上　訴　人　甲　○　○
　　　被　上訴人　乙　○　○
右當事人間請求給付借款事件，上訴人對於臺灣嘉義地方法院中華民國九十年三月五
日第一審判決（八十八年度重訴字第一九六號），提起上訴，本院判決如左：
      主      文
上訴駁回。
第二審訴訟費用由上訴人負擔。
      事      實
甲、上訴人方面：
  一、聲明：求為判決：（一）、原判決廢棄。（二）、被上訴人應給付上訴人新台
      幣（以下同）陸佰捌拾柒萬伍仟元及其中五百五十萬元自民國八十八年十月八
      日起至清償日止，按週年利率百分之五計算之利息。（三）、上訴人願供擔保
      請准予宣告假執行。（四）、第一、二審訴訟費用由被上訴人負擔。
  二、陳述：除與原審判決記載相同者，予以引用外，另補稱：
    １、兩造於民國七十八年間購入嘉義市○○段第三二八之二一、三二八之三九、
        三二八之四一及三二八之一○四號等四筆土地，權利範圍各為二分之一。民
        國八十年間，上訴人以上開土地為出資，被上訴人除以上開土地外，另以同
        段第三二八之一、三二八之一二三、三二八之一二五及三二八之二○一等地
        號土地為出資，雙方合夥興建御花園房屋。民國七十八年起被上訴人向上訴
        人調借款項週轉，或用於購地，或用於雜項開支。上訴人交付借款之方式，
        或簽發支票，或經由銀行匯款，直接匯入被上訴人乙○○私人帳戶，足見該
        等款項均屬乙○○個人借款，其中於民國八十年七月二日匯入二人名義合開
        之合作金庫南嘉義支庫帳戶內之二百萬元，係依乙○○之指示匯入，但該帳
        戶完全由被上訴人一人使用，上訴人住台北，事實上無法影響被上訴人使用
        該帳號，況該二百萬元借款，被上訴人亦已於民國八十一年六月二十三日及
        同年七月二十日分別以兩造之公司資金，以轉帳方式各匯一百萬元入上訴人
        帳戶償還，其餘詳細借款之日期金額均如附表一所示。又上開一千零六十萬
        元借款，被上訴人已分別於民國八十年十月二十九日清償一百萬元，十一月
        八日清償二百一十萬元，八十一年六月二十三日清償一百萬元，七月二十日
        清償一百萬元，合計清償五百一十萬元，其清償方式詳如附表二所示，計尚
        有本金五百五十萬元未清償。又上開借款屬於未定清償期之消費借貸，上訴
        人已委託律師於八十八年九月六日發函催告被上訴人清償五百五十萬元及催
        告前五年內按週年利率百分之五計算之利息。詎被上訴人於同年九月七日收
        受上開催告函後，拒不給付。爰本於消費借貸之法律關係提起本訴，並請求
        自被上訴人收受催告三十日後，即自民國八十八年十月八日起計算之遲延利
        息。
    ２、原判決駁回上訴人在第一審之訴，主要理由為上訴人無法就消費借貸之事實
        舉證。但查被上訴人係向上訴人借款購買土地及週轉，並以個人名義償還其
        中部分借款，故兩造間確有消費借貸關係存在，其詳如下，即：
      (一)被上訴人以匯款方式將款項匯入上訴人帳戶內，用以償還向上訴人所借之部
        分借款，均是以被上訴人個人名義所為，並非以合夥之「御花園」名義匯款
        ，而所有「御花園」費用開支，被上訴人均以「御花園」名義支付，此有被
        上訴人於刑事案件開庭時自行提示之八十年十月十一日廣告費收據影本可按
        ，足證上訴人絕未向合夥之「御花園」借款，全係被上訴人私人償還向上訴
        人之借款，與合夥無關。
      (二)被上訴人分別於年10.月日匯一百萬元入上訴人銀行帳戶、於年11.月8.
        日匯入二百萬元及支付現金十萬元、於年6.月日匯入一百萬元、又於
        年7.月20.日匯入一百萬元，共計五百一十萬元，均係被上訴人個人償還向上
        訴人所借款項，與合夥無關。
      (三)因被上訴人係個人借款，上訴人在匯款時，均以被上訴人乙○○為受款人，
        分別於年6.月15.日匯款二百萬元，於年8.月15.日匯款三百一十萬元，於
        年1.月給付二百萬元，於年6.月19.日匯款一百五十萬元，於年7.月
        2.日匯款二百萬元，共計交付被上訴人一千零六十萬元，此有銀行之電匯水
        單在卷足憑，且上訴人匯款予被上訴人之日期，均在被上訴人償還借款日期
        之前，被上訴人辯稱係上訴人向其借款，根本與事實不符，不足採信。且其
        中八百六十萬元係存或匯入雙方合夥前乙○○之私人帳戶，而與合夥之資金
        無關。
      (四)被上訴人確曾向上訴人借款一千零六十萬元，且均於被上訴人償還部分借款
        之前，另依被上訴人所提帳冊所載（應屬登載不實之帳冊），亦無上訴人給
        付上開款項之記載，足見上開借款均係被上訴人個人向上訴人借貸之款項，
        而與合夥資金往來無關至明。
    ３、被上訴人於七十八年五、六月間，為購買嘉義市○○段地號第三二八之二一
        、三二八之三九、三二八之四一、三二八之一０四號等四筆土地，分別於
        年6.月15.日向上訴人借款二百萬元，於同年8.月15.日借款三百一十萬元，共
        計五百一十萬元；而上訴人就購買上開土地應付之土地價款五百六十五萬元
        ，已自行支付五百七十萬元，而全部付清應負擔之土地款，足見借予被上訴
        人之款項係被上訴人用作購買土地或其他雜項開支，絕非支付上訴人應負擔
        之土地款。
    ４、上訴人簽發年1.月日、面額二百萬元之支票，係借予被上訴人，供其週
        轉之用，絕非向被上訴人借款，更何況支票不得作為借貸之唯一證據，若係
        上訴人向被上訴人借款，則該筆二百萬元尚不足清償被上訴人於民國七十九
        年以前向上訴人所借之五百一十萬元，上訴人何需再開立票據交付被上訴人
        呢？故縱使該票據提前交由被上訴人，由被上訴人提交銀行託收，亦不能證
        明上訴人向被上訴人借款，故其所辯，根本不實，不足採信。
    ５、關於上訴人主張年6.月15.日匯款二百萬元部份，說明如後：
      (一)被上訴人抗辯稱該款為6.16.提領用於支付上訴人與陳春生、陳賴耑間於
        5.20.所簽有關嘉義市○○段三二八之四一地號、及同段三二八之一０四地號
        土地之第二次付款。完全與事實不符，其理由如下，即：、前開土地為上
        訴人與地主簽約買賣，故契約正本由上訴人甲○○持有，該次付款為上訴人
        甲○○親自付款與賣方，因而契約正本上由陳春生及陳晉山簽名，契約正本
        一直由上訴人持有中。、買地契約既由上訴人具名簽訂，如需付款當由上
        訴人直接匯給地主即可，不必匯給被上訴人轉交。、若由上訴人匯給被上
        訴人轉交，則被上訴人代上訴人交付二百萬元予地主陳春生、陳賴耑，被上
        訴人應提出地主收款之憑據，方可採信。換言之，被上訴人若無法就其付款
        之事實舉證，被上訴人雖於6.16.提領二百萬元，亦無從證明即為代上訴人
        支付上開土地價款。依常理，該次所付二百萬元為上訴人所付。、卷附嘉
        義市○○段三二八之一０四、三二八之四一號土地買賣契約總價款為八百五
        十三萬七千七百六十元，每人應分擔額為四百二十六萬八千八百八十元。其
        中定金二百萬元，係上訴人簽發合作金庫民族支庫支票支付，若再由上訴人
        支付五百一十萬元，連同定金共七百一十萬元，豈不超過應付土地價款之半
        數？又系爭土地既移轉登記為雙方各二分之一，依前開系爭土地買賣契約，
        地主收到被上訴人交付一張面額四百五十三萬七千七百六十元支票作為尾款
        ，上訴人於8.15.匯款三百一十萬元予被上訴人，被上訴人承認加上自己的
        錢換回前開支票，則足以證明該三百一十萬元係被上訴人向上訴人借款，用
        於支付買賣土地之價款。
      (二)被上訴人於九十年六月八日所具答辯狀已自認「上訴人於民國七十八年五、
        六月間與被上訴人共同購買坐落嘉義市○○段三二八之二一、三二八之三九
        、三二八之一０四、三二八之四一號土地，共價新台幣一千一百三十餘萬元
        ，．．．」等語明確，則除去卷附三二八之一０四、三二八之四一號土地買
        賣契約之外，可知另兩筆車店段三二八之二一、三二八之三九地號之買賣價
        金為二百七十六萬餘元。兩造各應分擔之金額為各一百三十八萬餘元。其中
        上訴人部分業已付清，其詳如下，即：、上訴人支付地主黃福輝購地價款
        一百萬元，有上訴人簽發之台灣省合作金庫民族支庫、七十八年七月八日到
　　　　期、面額一百萬元、票號第 KV0000000號之支票影本在卷可按。、另上訴
　　　　人於七十八年七月二十日簽發合作金庫民族支庫、面額七十萬元、票號為KV
　　　　0000000 號支票予被上訴人，其中三十八萬元為向黃福輝購地應分擔之價款
　　　　，其餘三十二萬元為上訴人應分擔三二八之一０四、三二八之四一號土地買
　　　　賣尚未支付的二十六萬八千八百八十元。故關於購地款應由上訴人分擔部份
　　　　，均為上訴人自行付清，被上訴人所辯上訴人匯入之五百一十萬元為購地款
　　　　，非向上訴人借款一節，顯非事實。又系爭四筆土地上訴人共提供資金一千
　　　　零八十萬元，經扣除上訴人應分擔部份五百七十萬元後，餘五百一十萬元係
　　　　被上訴人向上訴人借款，至為明顯。
　　６、關於7.2.上訴人所匯二百萬元，係以 UJ0000000號支票提領匯入合作金庫
　　　　南嘉義支庫乙○○帳戶，有嘉義支庫八十九年一月十四日合金南嘉字第二一
　　　　０號函附於第一審卷可按，該款係依被上訴人乙○○之指示辦理，並由乙○
　　　　○提領。另有關6.19.上訴人所匯一百五十萬元，係以 UJ0000000號支票提
　　　　領匯入被上訴人之彰化商業銀行嘉義分行私人帳戶，此亦有上開函在卷可稽
　　　　，雖被上訴人辯稱係兩造合夥往來資金，但依其所提出之帳冊中並未記載有
　　　　6.19.及7.2.該二筆資金收入，足見該款與合夥往來資金無關。又銀行之
　　　　電匯水單係眾所週知且毋庸另行舉證之付款憑據，乃原判決竟認上訴人未就
　　　　借貸之事實舉證，實有未當。
    ７、針對被上訴人於九十年六月八日所具答辯狀，提出反駁如下：
      (一)購買土地為各自出資，並非合夥關係，理由如下，即：、兩造原本素昧平
        生，因宗教信仰相同，進而相識，被上訴人利用機會蠱惑上訴人與其共同購
        買嘉義市土地，上訴人基於相信道親之間不致有詐之情況，出資購買嘉義市
        ○○段三二八之二一、三二八之三九、三二八之四一、三二八之一０四等地
        號四筆土地持分二分之一，否則上訴人居住台北，絕無前往嘉義購買土地之
        道理。、土地購買之權利範圍，各為二分之一，屬於分別共有，並非合夥
        ，當然非公同共有關係，又土地購得後，經過約一年又五個月之久，被上訴
        人始欲以其單獨所有土地與二人共有土地合併興建房屋銷售，再以土地面積
        之比例分配利潤，進而與上訴人進一步接觸，而「御花園」之興建，雙方均
        無以現金出資，係以土地向金融機關抵押貸款，充作建築資金，此有台灣高
        等法院台南分院八十六年度上字第三三七號判決在卷可按，上訴人從未有將
        鉅款交予被上訴人作為投資合作款項之事，被上訴人係向上訴人借款週轉，
        上訴人確有交付款項予被上訴人，有銀行之電匯水單為證，不容被上訴人否
        認其真正。
      (二)兩造購買前開土地，係分別與原地主簽訂買賣契約，上訴人應付之土地價款
        ，係由上訴人另行支付，與貸借予被上訴人之資金無關，理由如下：、前
        開車店段三二八之四一及三二八之一０四地號土地，係上訴人於七十八年五
        月二十日向地主陳春生及陳賴耑購買，有買賣契約書附於第一審卷可按。系
        爭買賣契約之當事人為上訴人甲○○與地主陳春生、陳賴耑，土地價款為八
        百五十三萬七千七百六十元，上訴人應負擔之部份為二分之一，已由上訴人
        支付；而被上訴人取得登記之一半土地產權，其應負擔之價款係向上訴人借
        款支付，此有上訴人於民國七十八年六月十五日及同年八月十五日，自彰化
        商業銀行大同分行匯款二百萬元及三百一十萬元予被上訴人之匯款憑證可按
        。、另外車店段三二八之二一及三二八之三九地號兩筆土地，係由被上訴
        人與地主黃福輝訂約，爰依民事訴訟法第三百四十二條第一項規定，聲請命
        被上訴人提出該契約。、上開二筆地號土地，應由上訴人分擔之土地價款
        ，上訴人已於民國七十八年七月八日簽發合作金庫民族支庫面額一百萬元，
        及同年七月二十日面額七十萬元（票號KV0000000、KV0000000）支票二紙支
        付。、上述四筆土地總價款共計一千一百三十餘萬元，兩造應各自負擔約
        五百六十五萬元，茲上訴人已支付五百七十萬元，有契約書及支票影本可按
        ，則被上訴人如何支付土地價款，取得系爭土地所有權，自應由被上訴人舉
        證以實其說。
      (三)被上訴人答辯狀第三點所稱上訴人簽發之彰化商業銀行大同分行面額二百萬
        元之支票，係向被上訴人調借現金，被上訴人因而於七十九年十一月二十三
        日將系爭支票送交第一銀行嘉興分行代收等語，若屬實在，則被上訴人則應
        就付款予上訴人之事實舉證，否則其所謂上訴人向其調借現金，即屬無據。
      (四)被上訴人答辯狀第四點更是顛倒是非，辯稱彰化商業銀行大同分行第０五八
　　　　０帳號八十年六月十九日面額一百五十萬元，票號 UJ0000000號，及八十年
　　　　七月二日面額二百萬元，票號 UJ0000000號之支票，並未經被上訴人提示。
        但查該二紙支票經上訴人交付被上訴人後，因被上訴人需款孔急，前往台北
        央請上訴人劃去平行線，直接提領匯入乙○○在銀行之帳戶，彰化商業銀行
        大同分行於八十九年三月十三日函覆原審「該兩筆票款皆由甲○○本人提款
        匯出，受款人皆為乙○○。」有該行公文附原審卷可按。既然由乙○○受款
        ，足證兩造間有借貸關係。不容被上訴人狡賴，被上訴人企圖誤導鈞院，實
        不足取。
      (五)被上訴人答辯狀第五點所稱「兩造間並無私人借款存在，且查上訴人所指上
        開清償實際上係上訴人向合夥公司借貸，經查上訴人分別於八十年十月二十
        九日向合夥公司借一百萬元、八十年十一月八日借二百一十萬元、八十一年
        六月二十三日借一百萬元、八十一年七月二十日借一百萬元，此有公司會計
        帳可稽，並有會計小姐謝文玲可資佐證，請賜予傳證」云云，經核亦與被上
        訴人答辯狀所述前後矛盾，如：、被上訴人於答辯狀第三點主張上訴人向
        其調借現金，於第五點卻主張兩造間並無私人借款存在，前後顯然矛盾。
        、被上訴人所提之會計帳，為其偽造，應不足採信。被上訴人應就其支付上
        開款項之事實舉證。而所載金額正好為五百一十萬元，此即上訴人主張被上
        訴人清償之款項，此有被上訴人於刑事案件偵查中所提出之匯款單影本可證
        ，足證係被上訴人個人之還款，與合夥無關。、謝文玲為被上訴人之配偶
        ，二人利害與共，被上訴人曾將相關合夥之不動產登記為徐謝文玲名義，經
        上訴人提起確認房屋所有權之訴，經法院判決更正為兩造所公同共有，該帳
        冊自為其不實之登載，不具證據能力，更無傳證必要。、謝文玲所編造有
        關「御花園」不實之帳冊，早經李美燕提出質疑，而為上訴人所否認。況依
        被上訴人於刑事案件偵查中所提出之「御花園」合夥帳冊並無被上訴人給付
        上訴人款項之記載，足證兩造間個人借款與合夥無關。
      (六)被上訴人答辯狀第六點所稱「上訴人所指純屬合夥公司與上訴人間之資金往
        來」，更與之前兩造間訴訟時所述矛盾，依原審卷附台灣高等法院台南分院
        八十六年度上字第三三七號判決第二頁所引被上訴人之陳述「查兩造投資興
        建大樓係以提供土地之方式為之，雙方均未以現金出資，是興建房屋所需之
        資金均需向銀行貸款．．．」，足見被上訴人所辯兩相矛盾，應不足採。
    ８、關於被上訴人所辯八十年一月二十五日上訴人簽發彰化商業銀行大同分行第
        三五八一－四帳號面額二百萬元支票，偽稱係上訴人於七十九年十一月二十
        日左右持該支票向其調借現金，何以被上訴人僅提出第一銀行代收款項紀錄
        簿影本，而不提出七十九年十一月二十日左右之支出憑證？或該二百萬元之
        出處？（其在第一審主張係收取房屋價金，上訴人已舉出買賣契約證明，當
        時尚未簽約怎會向李阿盡等人收款呢？足證被上訴人說謊。若係收取房屋價
        款，何以合夥帳中並無收款之記載？又何以該張支票被上訴人未存入合夥帳
        戶入帳記載收入，而將支票存入其私人帳戶呢？足證與合夥資金往來無關）
        。
    ９、關於被上訴人所辯「上訴人所主張向伊借款，已分別於民國八十年十月二十
        九日清償一百萬元．．．合計清償五百一十萬元，完全與事實不符，兩造間
        並無私人借款存在，且查上訴人所指上開清償，實際上係上訴人向合夥公司
        借貸」云云，根本不實，理由如下：、自民國七十八年六月十五日至八十
        年七月二日間，上訴人計匯入乙○○私人帳戶新台幣一千零六十萬元，被上
        訴人尚未歸還，豈有再向合夥公司借錢之理，只要向乙○○催索歸還即可。
        足見被上訴人所辯根本不實。、就相關之借貸及還款時間分析，上訴人所
        指被上訴人借款日期在八十年七月二日之前，被上訴人還款係在八十年十月
        二十九日之後，足證在借與還之時間點而言，上訴人所陳較符合事實。、
        依被上訴人所提帳冊所載，年6.月日甲○○暫借款為一百萬元，同月
        日載有甲○○還款一百萬元，兩相抵銷後，上訴人豈不只借四百一十萬元而
        非五百一十萬元？又被上訴人在刑事案件偵辦時，曾提出合夥帳，其中第
        頁記載甲○○借款共二百五十萬元，第頁載有甲○○還款二百五十萬元，
        非但日期、金額與上訴人之票據或匯款日期不符，況且縱使真的向合夥借款
        ，既然已還清，怎能說是上訴人向合夥借款呢？、合夥係以土地出資，「
        雙方均未以現金出資，是興建房屋所需之資金均需向銀行貸款．．．」，又
        為被上訴人在刑事案件所供述，則上訴人應無向合夥借貸資金之可能，被上
        訴人所舉合夥帳冊反而證明被上訴人挪用合夥資金償還私人借款。
    １０、兩造間之金錢借貸，與合夥無關，單就購買土地之價款，被上訴人即向上訴
        人借款五百一十萬元，斯時，根本尚無合夥關係。從而被上訴人所辯上訴人
        之匯款用於購買土地，及向合夥貸借款項，均不足採信。
    、針對被上訴人九十年七月二十七日準備書狀第三頁所稱「查民國八十年一月
        二十五日面額二百萬元之支票，係被上訴人夫妻到台北向案外人周茂盛、廖
        茂盛收取房屋價金八十萬元、李阿盡收取二十萬元後，上訴人向其借款週轉
        ，即將所收取之一百萬元交付給上訴人，並由上訴人當場簽發彰化銀行大同
        分行八十年一月二十五日面額二百萬元之支票一張，以為借款憑據．．．其
        餘一百萬元則在上訴人於七十九年十一月二十七日到嘉義時，被上訴人從家
        中取現金四十萬、另從被上訴人帳戶中領出六十萬元，合計一百萬交給上訴
        人」等語，予以反駁如下：
      (一)被上訴人所稱前往台北向周茂盛、廖茂盛收取房屋價金八十萬元、向李阿盡
        收取二十萬元，根本不實，按被上訴人所謂收取房屋款，應指合夥建築之「
        御花園」，被上訴人於民國八十年四月二十三日始取得嘉市工局建執字第
        一九五號建造執照，七十九年十一月二十三日前，房屋尚未推出，被上訴人
        如何能向周茂盛、廖茂盛收取房屋價金八十萬元？向李阿盡收取二十萬元？
        就交易習慣來看，若周茂盛、廖茂盛、李阿盡前往工地與被上訴人簽約購屋
        ，應由買方當場支付訂金、簽約金，或簽發票據，或由買受人匯入賣方帳戶
        ，亦無由被上訴人自嘉義前往台北收款之理。況且，李阿盡係於七十九年十
        二月二十日始與被上訴人簽約購屋（契約影本請參閱原審卷上訴人所提八十
        九年十一月二十八日言詞辯論意旨續狀所附證物），根本不可能未簽約就支
        付價金。
      (二)退而言之，上訴人若欠資金週轉，欲向被上訴人借款，適被上訴人前往台北
        收取一百萬元，上訴人一定先開面額一百萬元支票借一百萬元，絕不會借一
        百萬元卻先簽發二百萬元票據，足證被上訴人所辯不實。
      (三)一般人甚少將四十萬元現款放在家中而不存入銀行的，被上訴人辯稱上訴人
        於七十九年十一月二十七日前往嘉義時，被上訴人從家中取現金四十萬、另
        從被上訴人帳戶中領出六十萬元，合計一百萬交給上訴人已難置信。若上訴
        人果真向被上訴人借款二百萬元，上訴人在台北只交付一百萬元，其餘一百
        萬元應該是由被上訴人返回嘉義後匯入上訴人帳戶，不應該是由上訴人自台
        北前往嘉義，向被上訴人索取該一百萬元。
      (四)八十年一月二十五日之支票，確由被上訴人提示兌現，業據彰化銀行大同分
        行答覆鈞院，並有支票正反面影本在卷，該票據或許被上訴人要求事先開立
        ，經到期兌現後用於他處，故被上訴人僅提出託收紀錄，卻不提出八十年一
        月二十五日兌現後之存提紀錄，顯然有意抹煞事實真相。
    、被上訴人辯稱彰化商業銀行大同分行八十年六月十九日期、面額一百五十萬
　　　　元、票號 UJ0000000之支票及八十年七月二日期、面額二百萬元、票號UJ00
　　　　00000 之支票，並非借款，而係兩造合夥往來之資金。但查：、八十年六
　　　　月十九日期、面額一百五十萬元、票號 UJ0000000號之支票係轉帳匯入彰化
　　　　商業銀行嘉義分行被上訴人乙○○之個人帳戶乙節，有彰化銀行大同分行函
　　　　文及所附支票及匯款單在卷足憑。、八十年七月二日期、面額二百萬元、
　　　　票號 UJ0000000號之支票，係轉帳匯入合作金庫南嘉義支庫三０五七－九乙
　　　　○○帳戶。雖該帳戶為兩造共同開設，但是均由被上訴人單獨使用，鈞院如
　　　　欲查明真相，可向南嘉義支庫調取該帳戶領用支票紀錄及拒絕往來前經提示
　　　　兌現之支票影本查明。
    、針對被上訴人九十年七月二十七日準備書狀第七頁所稱「上訴人於購買後分
        別於七十八年六月十五日及八月十五日，自彰化商業銀行大同分行匯款新台
        幣二百萬元及三百一十萬元給上訴人，但其中七十八年六月十五日上訴人匯
        給被上訴人之二百萬元，並非上訴人借給被上訴人之款項，而係案外人李阿
        盡、陳雲卿等向被上訴人購買另案房屋價金二百萬元，由李阿盡親交給上訴
        人，並委託上訴人於七十八年六月十五日代為電匯給被上訴人．．．」等語
        ，茲反駁如下：、被上訴人於原審並未主張該二百萬元係李阿盡委託上訴
        人代為電匯給被上訴人之房屋價款。而且上訴人絕未收取李阿盡二百萬元，
        也無受委託代為匯款之事。、李阿盡等向被上訴人購另案房屋，並未見被
        上訴人舉證以實其說。李阿盡等人若有另案房屋款須繳納給被上訴人，何不
        直接匯給被上訴人？為何要委託上訴人代為電匯？甲○○若代為電匯，則匯
        款單上匯款人直接填上李阿盡即可，為何會以甲○○名義電匯？
    、被上訴人又謂「．．．上訴人雖於七十八年八月十五日匯三百一十萬給被上
        訴人，但被上訴人於收受後即交與出賣人，並收回原簽付予出賣人之台南企
        銀嘉義分行七十八年八月十五日期，面額四百五十三萬七百六十元，票號QD
　　　　0000000 號支票一張．．．除其中二百萬係被上訴人所有者外，其餘三百一
　　　　十萬元係上訴人應分擔支付之購地價金」。茲反駁如下：、被上訴人對收
　　　　受三百一十萬元匯款之事實，並不否認，且承認係支付上訴人應分擔支付之
　　　　購地價金。故該三百一十萬元足認係被上訴人向上訴人所借。、被上訴人
　　　　以向上訴人所借之三百一十萬元，向地主換回其簽發之台南企銀嘉義分行面
　　　　額四百五十三萬七千七百六十元、票號 QD0000000號支票一張，該紙支票經
　　　　鈞院查證並未提示兌現，足證被上訴人並未支出該筆票款。、嘉義市○○
　　　　段三二八之四一及三二八之一０四地號土地，買賣價金為八百五十三萬七千
　　　　七百六十元，兩造各分攤一半之金額，即為四百五十三萬七千七百六十元，
　　　　亦即被上訴人簽發之支票金額。若七十八年六月十六日之二百萬元是被上訴
　　　　人所付，買賣契約為上訴人與地主所簽訂，被上訴人焉有再簽發土地價款一
　　　　半之支票與出賣人之理？
　、被上訴人於九十年七月二十七日提出之準備書狀第九頁雖稱「七十八年七月
　　　　二十日 KV0000000號面額七十萬元之支票．．．係支付與案外人謝勝義代書
　　　　之相關費用」等語。但查該支票係指名乙○○為受款人，且確由被上訴人背
　　　　書轉讓，至於作何用途，則非上訴人所可過問。縱使如被上訴人所稱係支付
　　　　與案外人謝勝義代書之相關費用，惟亦係有關土地買賣過戶相關費用（包含
　　　　增值稅、印花稅、代書費等），被上訴人以上訴人所付支票轉支付，應不容
　　　　被上訴人否認為另二筆土地買賣中上訴人所應分擔之價金。
    、被上訴人於九十年七月二十七日所提出之準備書狀第十頁雖否認上訴人主張
        其已清償借款五百一十萬元，並辯稱「上訴人分別於八十年十月二十九日向
        公司借一百萬元，八十年十一月八日向公司借二百一十萬元，八十一年六月
        二十三日借一百萬元，八十一年七月二十日借一百萬元．．．」等語，惟查
        上開辯解，顯然顛倒是非，其理由如下：、若係上訴人向公司借款達五百
        一十萬元，何以未見公司向上訴人催索？、若係上訴人向公司借款，則應
        由公司名義匯款予上訴人，何以多由被上訴人私人名義匯款？且上訴人於八
        十年七月二日匯款二百萬元，入合作金庫南嘉義支庫二人合夥之帳戶，被上
        訴人以合夥帳戶之款項，於八十一年六月二十三日及七月二十日各匯還一百
        萬元清償，就時間上說，被上訴人借款在先，還款在後，為情理之常，未有
        被上訴人借款未還以前，反而上訴人向其借款之理。、被上訴人既主張上
        訴人於八十一年六月二十三日借一百萬元，八十一年七月二十日借一百萬元
        ，又主張上訴人分別交付彰化銀行北斗分行八十一年七月二十日期，票號00
        00000號支票面額一百萬元，及同行八十一年八月二十六日期票號0000000號
        面額一百萬元支票以玆清償。豈不矛盾？上訴人既然能在八十一年七月二十
        日歸還一百萬元，為何被上訴人當天還須向公司借款一百萬元呢？、被上
        訴人向上訴人借款，並承諾於八十一年七月二十日前清償一百萬元，但要求
        上訴人將該筆資金轉借予合夥之天御建設有限公司，故上訴人開立彰化銀行
        北斗分行、八十一年七月二十日到期、票號為BJ 0000000號之支票，經由該
        公司兌現在案。被上訴人又於同年八月間，以天御建設公司名義向上訴人借
        款一百萬元，上訴人乃開立彰化銀行北斗分行八十一年八月二十六日到期、
　　　　票號 BJ0000000號之支票，經由該公司兌現在案。因借款人均為「天御建設
        有限公司」，與被上訴人借款無關，故本案未併入請求。
    、被上訴人乙○○於民國八十年七月十八日簽發之支票存款聯名帳號為三０五
        七之九號、票號為0000000號、金額為三百萬元之支票及票號為0000000號、
        金額為二百萬元之支票，均已於八十年七月十九日兌領，兌領人為合作金庫
        銀行南嘉義分行活存帳號第四０九五－二號、戶名為甲○○及乙○○之聯名
        帳戶，此有合作金庫銀行南嘉義分行合金南嘉字第四八八號函在卷可證，足
        見上開支票係被上訴人將甲存帳戶中款項轉入乙存帳戶，根本未作清償借款
　　　　之用。另被上訴人所簽另一紙票號 0000000號、面額一百五十萬元之支票，
　　　　雖存入訴外人華國五金有限公司帳戶，惟此乃合夥向外舉債之用，與本件借
　　　　貸無關，足證被上訴人辯稱債務已清償，自不足採信，被上訴人自應履行清
　　　　償責任。
    、被上訴人指稱年6.月15.日李阿盡交付現金二百萬元予上訴人，完全不實，
        上訴人從未收到李阿盡、周茂盛等人任何款項，也絕未向被上訴人調借任何
        款項，被上訴人所辯根本不實，被上訴人向上訴人所借款項，上訴人都有明
        確交付證據，被上訴人仍意圖狡賴，尚請鈞庭明鑒，賜判如上訴聲明，以維
        權益。
  三、證據：除援用於第一審所提之証據外，另補提支票影本二紙、款單影本五紙
      、廣告費收據影本一紙、票號KV0000000、0000000號支票影本
      各一紙、合夥帳冊影本二紙、支票影本二紙、經濟部公司執照影本一紙、台北
      市第三信用合作社入戶電回單影本一紙、合作金庫銀行嘉義分行合金南嘉字
      第四八八號函影本一紙等為証。
乙、被上訴人方面：
  一、聲明：求為判決：（一）、上訴駁回，如受不利之判決，願供擔保請准宣告免
      為假執行。（二）、第二審訴訟費用由上訴人負擔。
  二、陳述：除與原審判決記載相同者，予以引用外，另補稱：
    １、上訴人主張被上訴人分別七十八年六月十五日、八月十五日、八十年一月二
        十五日、六月十九日及七月二日分別向伊借款二百萬元、三百一十萬元、二
        百萬元、一百五十萬元、二百萬元，合計共一千零六十萬元云云。被上訴人
        對上訴人之主張堅決否認之，查被上訴人絕無向其借款之事，惟據上訴人在
        原審陳稱伊於七十八年六月十五日及八月十五日分別借給被上訴人二百萬元
        及三百一十萬元係供被上訴人支付共同購買土地價金之用（請見八十八年十
        二月二十八日準備書狀一之二項），益見上訴人之主張顯與事實及經驗法則
        有悖，蓋上訴人與被上訴人既非深交，上訴人對被上訴人認識不清，被上訴
        人若無相當之資金，上訴人豈有任意借貸被上訴人高額資金之理，其理甚明
        ，更見上訴人之主張不足採信，不攻自破。
    ２、又查上訴人在原審起訴主張伊分別於八十年一月二十五日、六月十九日、七
        月二日簽發彰化商業銀行大同分行第○五八○帳號，面額分別為二百萬元、
        一百五十萬元、二百萬元之支票三紙交付予被上訴人提示兌現，並提出支票
        正反面影本三張，以資証明被上訴人向伊借款之事實，惟查：、民國八十
        年一月二十五日面額二百萬元之支票，係被上訴人夫妻於七十九年十一月二
        十三日前數日（大概是十一月二十日左右，詳細日期因日久已記不清）到台
        北向案外人周茂盛、廖茂盛收取房屋價金八十萬元（九十年七月二十七日準
        備書（一）列載李阿盡二十萬元，經詳閱日記帳發現係誤列），到上訴人住
        處造訪，到達後上訴人向被上訴人告稱伊需現金週轉，希望被上訴人借伊二
        百萬元，以供週轉，經被上訴人同意後即將收取之八十萬元先行交付借給上
        訴人，並由上訴人當埸簽發其所有之付款人為彰化商業銀行大同分行、日期
        為八十年一月二十五日、面額為二百萬元之支票一張，以為借款憑據，並供
        被上訴人提示兌現，以資清償，被上訴人返回嘉義後，即將該支票於七十九
        年十一月二十三日送交第一商業銀行興嘉辦事處，由被上訴人所有之帳號第
        000－00000000號帳戶代收，已如上述，此有該代收款項紀錄簿
        可稽，而其餘一百二十萬元，則係於七十九年十一月二十七日上訴人前來嘉
        義時，被上訴人從家中取出現金六十萬元，另從被上訴人所有上開帳戶領出
        六十萬元，合計一百二十萬元，交給上訴人，此亦有該存摺之提款紀錄可資
        證明。、上訴人所簽發之八十年一月二十五日期、面額二百萬元之支票，
        經被上訴人於七十九年十一月二十三日送交第一銀行興嘉辦事處代收，並於
        八十年一月二十五日提示兌現後，旋即轉帳至同銀行興嘉辦事處甲存三０一
        七六－五號帳戶內支付合夥支出，且查被上訴人在第一銀行興嘉辦事處活期
        儲蓄存款存摺（帳號00000000000號）及甲存帳號三０一七六－
        五號，雖係被上訴人私人名義，但實際均供合夥使用，該等帳戶所有收入與
        支出均係合夥所有（民國八十一年間以前），此有該銀行興嘉辦事處之甲存
        三０一七六－五號支票及支票支出紀錄表可資佐證，懇請鈞座向第一銀行興
        嘉辦事處（目前己改興嘉分行）函調上開帳號自民國七十九年十月十五日起
        至八十年二月止之兌現支票及支票支出紀錄表，即足以證明八十一年一月二
        十五日之支票並非借款，及該等帳戶係供合夥使用，並非私人使用之帳戶。
        、又上訴人在原審主張其分別於民國八十年六月十九日、七月二日簽發彰
        化商業銀行大同分行０五八０帳號，面額分別為壹佰伍拾萬元、貳佰萬元之
        支票二紙交付被上人提示兌現，並以該等支票以資證明被上訴人向伊借款之
        事實，經查上開票號UJ0000000號及票號UJ0000000號之支票
        ，並非借款，更非上訴人簽發借與被上訴人使用之支票，而係兩造合夥往來
        之資金，且查該二張支票背面之背書並非被上訴人之筆跡，此請送有關機關
        鑑定自明。又查該二張支票，並未經被上訴人提示兌現，而係上訴人親自提
        示兌現，業經彰化商業銀行大同分行於八十九年三月十三日函覆在卷，被上
        訴人於獲悉該二張支票係其自行提示後，始翻異前供，改稱借款與被上訴人
        ，上訴人主張前後互異，已足以證明上訴人之主張純屬子虛烏有，並無所指
        借款之事，至為明確。次查：上訴人雖於民國八十年七月二日，匯款二百萬
        元至合作金庫南嘉義支庫被上訴人甲存00000000000之九號帳戶
        ，但查該款項並非被上訴人向上訴人之借款，且查該帳戶係兩造共有之帳戶
        ，請向合作金庫南嘉義支庫函查自明，故上訴人匯入合作金庫南嘉義支庫或
        被上訴人所有行庫之款項均屬合夥調度之資金，並無私人借款，乃上訴人竟
        以混淆、斷章之手段，矇騙庭上，顯然不當，且無理由。
    ３、查上訴人於原審起訴指稱「伊分別於民國七十八年六月十五日及八月十五日
        自彰化商業銀行大同分行匯款貳佰萬元及參佰壹拾萬元，至彰化商業銀行嘉
        義分行被上訴人之乙活期儲蓄存款第二二０二七之七號帳戶內，借予被上訴
        人，並提出電匯水單影本及收入傳票照片影本各一份以為證明」云云，純屬
        子虛，被上訴人堅決否認上開借款之事實，且查上訴人於原審起訴時，於起
        訴狀內自認伊於民國七十八年間（實際時間係七十八年五月間），因共同投
        資購買嘉義市○○段三二八之二一、三二八之三九、二二八之四一、三二八
        之一０四等四筆土地，合夥興建御花園房屋，而開始交往，依經驗法則及常
        情，被上訴人與上訴人交往初始，彼此認識不深，上訴人豈有任意將鉅額款
        項借與被上訴人投資合作之可能，其理甚明，從而已足資證明，上訴人所指
        伊借款與被上訴人，純屬一派胡言。
    ４、次查上訴人於民國七十八年五、六月間與被上訴人共同購買坐落嘉義市○○
        段三二八之二一、三二八之三九、三二八之四一、三二八之一○四號土地，
　　　　共價款壹仟壹佰參拾餘萬元，上訴人應付價金伍佰陸拾餘萬元，上訴人於購
　　　　買後雖分別於民國七十八年六月十五日及八月十五日，自彰化商業銀行大同
　　　　分行匯款貳佰萬元及參佰壹拾萬元給被上訴人，但其中七十八年六月十五日
　　　　上訴人匯給被上訴人之二百萬元，並非上訴人借給被上訴人之款項，而係案
　　　　外人李阿盡、陳雲卿等向被上訴人購買另案房屋價金二百萬元，由李阿盡親
　　　　交給上訴人，並委託上訴人於七十八年六月十五日代為電匯給被上訴人，被
　　　　上訴人於六月十六日收到後，即於同日支付向陳春生購地之第二期價金二百
　　　　萬元，此有證人李阿盡、陳雪卿、謝文玲、李美燕可資証明，請賜予傳證。
　　　　又上訴人雖於七十八年八月十五日匯三百一十萬給被上訴人，但被上訴人於
　　　　收受後即交與出賣人，並收回原簽付與出賣人之付款人為台南企銀嘉義分行
　　　　、日期為七十八年八月十五日、面額為肆佰伍拾參萬柒佰陸拾元、票號為QD
　　　　0000000號之支票乙張，此有呈遞之買賣契約書可稽，從而上訴人起
　　　　訴主張伊分別於七十八年六月十五日及八月十五日，自彰化商業銀行大同分
　　　　行匯款貳佰萬元及參佰壹拾萬元至彰化商業銀行嘉義分行被上訴人之乙存帳
　　　　戶內之款項，並非借與被上訴人，除其中二百萬係被上訴人所有者外，其餘
　　　　三百一十萬元係上訴人應分擔支付之購地價金，至為明確，上訴人之主張完
　　　　全與事實不符，不足採信。
    ５、兩造購買土地後彼此早已將土地價金會算完畢，且於七十八年十一月八日以
        購買之土地向嘉義市農會抵押借款七百萬元（設定八百五十萬元），並由各
        人分別向農會領取三百五十萬元應用，且設定後上訴人先行向嘉義市農會一
        次領取三百萬元，另留五十萬元以供繳付利息之用，而被上訴人應分得之部
        分則未立即領取，而係於嗣後始陸續領回，此有土地登記簿可稽，苟被上訴
        人有向上訴人借款未還，於向嘉義市農會抵押借款時，上訴人勢必扣抵欠伊
        之借款，豈能同意被上訴人取得農會借款之理，此有該存摺可資證明。
    ６、又查上訴人主張伊簽發七十八年七月二十日期、票號為KV0000000號
        、面額為七十萬元之支票，支付購買土地價金云云，並非事實，查該支票並
        非支付買地價金之用，而係支付與案外人謝勝義代書之相關費用，此有呈庭
        之支票背書可資證明（請見該支票之背書人為謝勝義即知）。
    ７、上訴人雖主張被上訴人向伊借款，已分別於民國八十年十月二十九日清償一
        百萬元、十一月八日清償二百一十萬元、八十一年六月二十二日清償一百萬
        元、七月二十日清償一百萬元，合計清償五百一十萬元等語，惟與事實不符
        ，經查：上訴人分別於八十年十月二十九日向合夥公司借一百萬元、於八十
        年十一月八日借二百一十萬元、於八十一年六月二十三日借一百萬元、於八
        十一年七月二十日借一百萬元，此有公司會計帳冊可稽。況查上訴人於八十
        一年六月二十三日及同年七月二十日各借款一百萬元後，並分別交付彰化商
        業銀行北斗分行帳號一七一０號、八十一年七月二十日期、票號00000
        00號、面額一百萬元及同銀行八十一年八月二十六日期票號000000
        0號面額一百萬元之支票，以資清償，此有公司會計帳冊及合作金庫支代票
        據憑摺簿可稽，並有證人即會計小姐謝文玲可資佐證，乃上訴人向合夥公司
        借款，竟指鹿為馬，反指被上訴人向伊清償借款，純屬子虛烏有。
    ８、又查上訴人雖又以被上訴人既主張上訴人於八十一年六月二十三日借一百萬
        元，八十一年七月二十日借一百萬元，並由上訴人分別交付彰化銀行北斗分
        行、八十一年七月二十日期、票號0000000號，及八十一年八月二十
        六日期、票號0000000號，面額各一百萬元之支票以資清償，上訴人
        既能在八十一年七月二十日歸還一百萬元，又何須於當天向公司借一百萬元
        云云，資為抗辯。惟查上訴人於八十一年六月二十三日借一百萬元，並交付
        上開八十一年七月二十日期之支票，以資兌現清償後，因上訴人於八十一年
        七月二十日無足夠現金可供支票兌現，乃再向被上訴人借款一百萬元，以供
        上開支票兌現之用，此有被上訴人匯款給上訴人之電匯單據可稽，即上訴人
        於九十年七月二十七日之準備書狀所附借款明細表上亦自認於八十一年七月
        二十日向被上訴人借一百萬元，此有該明細表可稽，益見上訴人之主張，應
        屬不實。
    ９、查上訴人主張被上訴人向伊借款，根本毫無其事，而其所主張之金錢往來均
        屬合夥建屋期間在公司會計上之資金往來，並非私人借貸，上訴人雖主張被
        上訴人向伊借貸，被上訴人則堅決否認，且退以言之，上訴人主張縱屬真實
        ，則除上訴人自承被上訴人已還五百一十萬元外，剩餘五百六十萬元，被上
        訴人已於八十年七月十七日簽發合作金庫甲存第三０五七之九號帳戶，票號
        0000000、0000000、0000000號，合計面額共六百五
        十萬元之支票三紙予上訴人兌現清償完畢，從而被上訴人已無積欠上訴人所
        指借款至明，此有支出傳票可資佐証。又上開事實雖經鈞院向合作金庫南嘉
        義分行函查，並據該分行函覆稱上開三張支票並未提示兌現，但嗣經被上訴
        人再請分行詳細查証後，已經查明上開三張支票均經上訴人所有華國五金有
        限公司提示兌現在案，此有呈庭之支票三張可資佐證。
    １０、上訴人雖又以被上訴人於民國八十年七月十八日所簽發之票號為00000
        00號、面額為三百萬元及票號為0000000號、面額為二百萬元之支
        票，已於民國八十年七月十九日兌現，兌領人為合作金庫銀行南嘉義分行活
        存帳號四○九五之二號甲○○及乙○○之聯名帳戶，因認被上訴人主張已清
        償該款項等語，為不足採。惟查上開二張支票交付上訴人後，因上訴人另欠
        訴外人楊恭聰債務五百萬元，上訴人必須清償，適被上訴人到台北處理事務
        ，順道造訪上訴人，受上訴人之委託將上開二張支票，帶回嘉義存入聯名帳
        戶內兌領，並於兌領後由被上訴人之妻謝文玲將該款項五百萬元替上訴人電
        匯至士林農會信用部第四二九號帳戶給其債權人楊恭聰，此有取款條及配匯
        單可資證明，並請訊問上訴人及證人謝文玲自明，從而上開支票雖係由兩造
        聯名帳戶兌領，但兌領後即由被上訴人之妻謝文玲代為匯給上訴人之債權人
        楊恭聰，益見上訴人已受償該五百萬元至為明確，上訴人之此項抗辯不足採
        信。
    、查上訴人為結算事宜，曾於民國八十四年間向原審法院檢察署控訴被上訴人
        背信案件，經被上訴人提出民國八十三年七月間之會帳試算表及上訴人之媳
        婦李美燕所寫疑問表，並經證人會計師盧宗明之證述後，業經偵查終結處分
        不起訴確定在案，此有試算表、不起訴處分書可稽，設若被上訴人確有積欠
        上訴人借款，何以於該案訴訟中上訴人均未提及之，益見上訴人之主張均屬
        子虛，不足採信。
    、謹按當事人主張有利於己之事實者，就其事實有舉證之責任，民事訴訟法第
        二百七十七條定有明文，又請求履行債務之訴，除被告自認原告所主張債權
        發生原因之事實外，應先由其原告就其主張此項事實，負舉證之責任，必須
        證明其為真實後，被告於其抗辯事實，始應負舉證之責任，此為舉證責任分
        擔之原則，最高法院四十三年台上字第三七七號著有判例可資遵循，查本件
        上訴人主張被上訴人向伊借款一千零六十萬元，僅清償伍佰壹拾萬元，尚有
        伍佰伍拾萬元未還之事實，被上訴人對此主張堅決否認，並無其事，揆諸上
        揭法旨，上訴人自應就兩造間確已成立消費借貸關係之事實負舉證之責任，
        亦即上訴人須就借貸意思表示一致及金錢之交付負舉證之責任，若僅證明有
        金錢之交付，而未能證明借貸意思表示一致，尚不能認為有消費借貸關係存
        在。復查：支票為無因證券，交付票據之原因甚多，或為合夥，或為贈與，
        或為買賣，或為確保當事人間已存在之法律關係，或為消滅已存在之法律關
        係，非僅囿於金錢借貸一端而已，故除別有證據外，僅為支票之簽發、授受
        或轉讓，金錢之交付，尚不足以證明其原因事實，從而本件上訴人既無法就
        兩造間借貸意思表示一致之事實，予以證明，於法自難證明兩造間有何消費
        借貸關係存在，是其上訴顯無理由。
  三、證據：除援用於第一審所提之証據外，另補提買賣契約書影本一份、第一銀行
　　　支票代收款項紀錄簿影本一份、第一銀行代收支票明細表影本一份、彰化銀行
　　　大同分行函影本一紙、合夥會計帳影本一份、試算表影本一紙、不起訴處分書
　　　影本三紙、第一銀行興嘉辦事處活期儲蓄存款存摺影本二份、土地登記簿謄本
　　　影本一份、嘉義市農會民生分部存摺影本一份、合作金庫代收票據憑摺影本一
　　　份、電單影本一份、借款明細表影本一紙、轉帳傳票影本一紙、票號000
　　　0000、0000000、0000000號支票影本各一紙、台灣省合作
　　　金庫交易明細表影本一紙、支出傳票影本三紙、支票影本三紙、電收據影本
　　　一份及取款條影本一份等為証，並聲請傳訊証人謝寶珠、謝文玲、李阿盡、陳
　　　雪卿、李美燕等人。
丙、本院依職權調閱台灣嘉義地方法院八十六年度訴字第一四一號民事事件全部卷宗
　　及台灣嘉義地方法院檢察署八十四年度偵字第四六四二號偵查事件全部卷宗。
      理      由
一、本件上訴人起訴主張：被上訴人自民國七十八年間起即陸續於附表一所示之時間
    ，向伊調借款項以供週轉之用，伊則分別以匯款及簽發支票之方式，將附表一所
    示之款項交付予被上訴人，計共借款一千零六十萬元予被上訴人。詎被上訴人僅
    於附表二所示之時間清償伊五百一十萬元，剩餘本金五百五十萬元，則迄未清償
    ，伊乃於民國八十八年九月六日函催被上訴人應於收受催告函三十日內清償上開
    五百五十萬元借款及催告前五年按年息百分之五計算計一百三十七萬五千元之利
    息，上開催告函已於民國八十八年九月七日送達予被上訴人，惟被上訴人仍拒不
    付款，爰依消費借貸之法律關係，求為命被上訴人應給付伊六百八十七萬五千元
    及其中五百五十萬元自民國八十八年十月八日起至清償日止，按週年利率百分之
    五計算之利息之判決（上訴人於原審原請求被上訴人應給付伊六百八十七萬五千
    元及自民國八十八年十月七日起至清償日止，按週年利率百分之五計算之利息，
    經原審判決其敗訴後，上訴人減縮其請求如聲明所述，合先敘明）。
二、被上訴人則以：伊並未向上訴人借款，系爭附表一編號１號所示之款項，係伊出
    售房屋予訴外人李阿盡、陳雲卿所得之價金，而由李阿盡委託上訴人匯予伊；另
    附表一編號２號所示之款項，則係上訴人應分擔之購地款；另附表一編號３號所
    示之款項，則係上訴人向伊借款後，返還予伊之款項；另附表一編號４號及５號
    所示之款項，則係兩造合夥往來之資金，而非私人借款，且其中編號５號所示之
    款項，更係匯入兩造共有之帳戶內，是依上所述，兩造間並無任何消費借貸關係
    存在，上訴人依消費借貸之法律關係請求伊給付上開款項，自難謂有理由等語，
    資為抗辯。
三、經查：本件上訴人主張伊於附表一所示之時間，以附表一所示之方式，將附表一
    所示之款項共一千零六十萬元匯入或存入被上訴人之帳戶或兩造共同開設之帳戶
    之事實，業據上訴人提出匯款單影本二紙及支票影本一紙等為証，且為被上訴人
    所不爭執，足証上訴人此部分主張，自堪信為真實；惟上訴人主張上開款項均係
    被上訴人向伊借貸取得，計被上訴人仍積欠伊借款五百五十萬元及利息一百三十
    七萬五千元未還，爰依消費借貸之法律關係請求被上訴人返還上開款項及法定遲
    延利息乙節，則為被上訴人所否認，並以前開等語置辯。是本件所應審究者乃兩
    造間就系爭款項是否確有借貸關係存在？茲查：
  １、按當事人主張有金錢借貸關係存在，須就其發生所須具備之特別要件即金錢之
      交付及借貸意思表示互相一致負舉証之責任，若僅証明有金錢之交付，而未証
      明借貸意思表示互相一致者，尚不能認為有金錢借貸關係存在（最高法院八十
      一年度台上字第二三七二號判決、八十二年度台上字第一八三０號判決及八十
      六年度台上字第二０三一號判決參照），蓋金錢之交付，其原因不一而足，或
      係贈與、或係買賣、或係清償、或係信託、或係保証、或係其他原因，均有可
      能，而非僅止於借貸一端而已，是本件上訴人主張被上訴人確曾於附表一所示
      之時間，向伊借貸一千零六十萬元乙節，既為被上訴人所否認，則揆諸前開說
      明，自應由上訴人就其與被上訴人間就該等金錢之交付確係本於借貸意思表示
      互相一致而為乙節，負舉証之責，合先敘明。
  ２、經查：、上訴人主張伊曾於附表一編號１號及２號所示之時間，分別款二
      百萬元與三百一十萬元至被上訴人設於彰化商業銀行嘉義分行帳號第二二０二
      七七號帳戶內之事實，固據其提出彰化商業銀行入戶電水單及入戶電用紙
      代收入傳票影本各一紙為証（附於原審卷第九頁及第十頁），並經彰化商業銀
      行嘉義分行函述明確，有該行中華民國九十年七月十日彰嘉字第一一一八號函
      一紙及隨函檢附之轉帳支出傳票影本二紙在卷可稽（附於本院卷第一宗第一百
      二十頁至第一百二十二頁），且為被上訴人所不爭執，惟查：上開証據僅足以
      証明上訴人確曾於附表一編號１號及２號所示之時間，電五百一十萬元入被
      上訴人之帳戶而已，並不足以証明兩造間就上開五百一十萬元款項有何借貸意
      思互相一致之情形，此外上訴人就兩造間上開五百一十萬元款項究竟有何借貸
      意思互相一致之情形，復未舉証以實其說，是揆諸前開說明，自難謂兩造間就
      附表一編號１號及２號所示之款項有何金錢借貸關係存在。、上訴人主張伊
      曾於附表一編號３號所示之時間，簽發票號UJ0000000號、面額二百萬
      元之支票交由被上訴人提示兌領乙節，固據其提出支票影本一紙為証（附於原
      審卷第十一頁），並有彰化銀行大同分行於民國九十年六月七日以彰大同字第
      一一四五號函檢送之支票影本一紙在卷可稽（附於本院卷第一宗第四十五頁）
      ，且為被上訴人所不爭執，惟查：上開証據僅足以証明上訴人確曾於附表一編
      號３號所示之時間，簽發面額二百萬元之支票供被上訴人提示兌領而已，並不
      足以証明兩造間就上開二百萬元款項有何借貸意思互相一致之情形，況上訴人
      所簽發之上開日期為民國八十年一月二十五日、票號為UJ0000000號、
      面額為二百萬元之支票早於民國七十九年十一月二十三日即交由被上訴人送交
      第一銀行興嘉分行代收乙節，業據被上訴人提出代收款項紀錄簿影本一紙為証
      （附於原審卷第二四六頁），設若上開款項確係借款，衡情豈有於事隔二月之
      後始提示兌現之理，足見被上訴人抗辯系爭款項並非借款等語，應非無據，此
      外上訴人就兩造間上開二百萬元款項究竟有何借貸意思互相一致之情形，復未
      舉証以實其說，是揆諸前開說明，自難謂兩造間就附表一編號３號所示之款項
      有何金錢借貸關係存在。、上訴人主張伊曾於附表一編號４號所示之時間
      款一百五十萬元至被上訴人設於彰化商業銀行嘉義分行帳號第二二０二七七號
      帳戶內之事實，固據彰化銀行大同分行函述明確，有該分行民國八十九年三月
      十三日函、民國九十年六月七日彰大同字第一一四五號函各一紙及隨函檢送之
      支票影本與款申請書影本各一紙在卷可稽（附於原審卷第一五九頁至第一六
      二頁及本院卷第一宗第四十一頁、第四十四頁、第四十五頁），且為被上訴人
      所不爭執，惟查：上開証據僅足以証明上訴人確曾於附表一編號４號所示之時
      間，電一百五十萬元入被上訴人之帳戶而已，並不足以証明兩造間就上開一
      百五十萬元款項有何借貸意思互相一致之情形，此外上訴人就兩造間上開一百
      五十萬元款項究竟有何借貸意思互相一致之情形，復未舉証以實其說，是揆諸
      前開說明，自難謂兩造間就附表一編號４號所示之款項有何金錢借貸關係存在
      。、上訴人主張伊曾於附表一編號５號所示之時間款二百萬元入合作金庫
      銀行南嘉義分行帳號第三０五七之九號帳戶內之事實，固據彰化銀行大同分行
      函述明確，有該分行民國八十九年三月十三日函、民國九十年六月七日彰大同
      字第一一四五號函各一紙及隨函檢送之支票影本與款申請書影本各一紙在卷
      可稽（附於原審卷第一五九頁、第一六三頁、第一六四頁及本院卷第一宗第四
      十一頁至第四十頁），且為被上訴人所不爭執，惟查：上開証據僅足以証明上
      訴人確曾於附表一編號５號所示之時間，電二百萬元入上開帳戶而已，並不
      足以証明兩造間就上開二百萬元款項有何借貸意思互相一致之情形，況上開合
      作金庫銀行南嘉義分行帳號第三０五七之九號帳戶係由乙○○、甲○○二人共
      同申請開戶使用乙節，亦經合作金庫銀行南嘉義分行函述明確，有該分行中華
      民國九十年六月十二日（九０）合金南嘉字第二八五七號函、中華民國九十年
      七月十三日（九０）合金南嘉字第三四四七號函及隨函檢送之印鑑卡影本各一
      紙在卷可稽（附於本院卷第一宗第五十三頁及第一一四頁），是上開款項既係
      入兩造共同設立之帳戶，則兩造間就該款項是否存有借貸關係，顯非無疑，
      此外上訴人就兩造間上開二百萬元款項究竟有何借貸意思互相一致之情形，復
      未舉証以實其說，是揆諸前開說明，自難謂兩造間就附表一編號５號所示之款
      項有何金錢借貸關係存在。是依上所述，上訴人主張伊與被上訴人間就附表一
      所示之款項確有借貸關係存在等語，顯屬無據，應不足採。
  ３、上訴人雖主張依附表一、附表二所示，伊款予被上訴人之日期，均在被上訴
      人償還借款日期之前，且伊款予被上訴人均係以乙○○之名義為受款人，另
      被上訴人亦係以其個人名義償還部分借款予伊，而非以合夥之「御花園」名義
      款；即被上訴人提出之合夥帳冊中，亦無上訴人給付上開款項之記載，足見
      附表一所示之款項與合夥資金無關，該款項均係被上訴人個人向上訴人所借款
      項等語，並提出合夥帳冊及廣告費收據影本為証，惟為被上訴人所否認。經查
      ：被上訴人固曾於附表二所示之時間款五百一十萬元予上訴人，惟查其款
      之原因不一而足，或係基於借款予上訴人之原因而為，或係基於其他原因而為
      ，而非僅止於基於清償借款之原因而為而已，是被上訴人於附表二所示之時間
      款予上訴人，其原因已難遽認係基於清償借款之原因而為至明，另縱認確係
      基於清償借款之原因而為，惟亦不足以証明確係基於清償附表一所示之款項而
      為，是被上訴人於附表二所示之時間款予上訴人之情形，顯不足資為兩造間
      就附表一所示之款項有何借貸關係存在之有利証據至明；另兩造間就附表一所
      示之款項是否確有借貸關係存在，經核與上訴人款予被上訴人是否以乙○○
      之名義為受款人，或與被上訴人是否以其個人名義款予上訴人，或與被上訴
      人提出之合夥帳冊有無上訴人給付上開款項之記載，其間均無必然之關聯，自
      難因上訴人款予被上訴人均係以乙○○之名義為受款人，或被上訴人均係以
      其個人名義款予上訴人，或被上訴人提出之合夥帳冊並無上訴人給付上開款
      項之記載，即遽認兩造間就附表一所示之款項確有借貸關係存在，是上訴人上
      開主張，均屬無據，均不足採。
  ４、又上訴人主張兩造合資購買系爭四筆土地之價款共一千一百三十餘萬元及其等
      已於民國七十八年五月二十日支付出賣人陳春生、陳賴耑二人定金二百萬元，
      於民國七十八年六月十六日支付出賣人陳春生、陳賴耑二人價款二百萬元，於
      民國七十八年八月十五日支付出賣人陳春生、陳賴耑二人價款四百五十三萬七
      千七百六十元等情，固據其提出買賣契約書影本一紙為証（附於原審卷第九十
      六頁），且為被上訴人所不爭執；惟上訴人另主張系爭四筆土地之價款，其中
      伊應分擔之五百六十五萬元部分，已由伊另行支付五百七十萬元予出賣人而全
      部付清，足見附表一編號１號及２號所示之五百一十萬元款項，應係被上訴人
      向伊借貸以供支付購買系爭土地之價款之用乙節，則為被上訴人所否認。經查
      ：兩造固曾於民國七十八年六月十六日及民國七十八年八月十五日因合資購地
      而分別支付價款二百萬元及四百五十三萬七千七百六十元予出賣人，且上訴人
      亦確曾於附表一編號１、２號所示之時間即民國七十八年六月十五日與民國七
      十八年八月十五日分別款二百萬元與三百一十萬元予被上訴人，惟查被上訴
      人購買系爭土地所支付之款項是否確係來自上訴人所之款項，經核與兩造間
      就該款項是否確有借貸關係存在，其間並無必然之關聯，自難因被上訴人購買
      系爭土地所支付之款項確係來自上訴人所之款項，即遽認兩造間就該款項確
      有借貸關係存在，是上訴人主張伊款予被上訴人之如附表一編號１號及２號
      所示之五百一十萬元款項，係被上訴人向伊借貸以供支付購買系爭土地之價款
      之用等語，亦屬無據，亦不足採。
  ５、又附表一編號５號所示之兩造共同申請開戶使用之合作金庫南嘉義支庫帳號第
      三０五七之九號帳戶，縱認係由被上訴人一人單獨使用，經核亦不足以証明兩
      造間就附表一編號５號所示之款項有何借貸關係存在，爰未依上訴人之請求向
      合作金庫南嘉義支庫調取該帳戶領用支票之紀錄及已兌現之支票，以查明該帳
      戶是否僅由被上訴人一人單獨使用；另被上訴人於另案中雖陳稱「．．．查兩
      造投資興建大樓係以提供土地之方式為之，雙方均未以現金出資，是興建房屋
      所需之資金均需向銀行貸款．．．」等語，有本院八十六年上字第三三七號民
      事判決一紙在卷可稽（附於原審卷第一百頁），惟仍難據此即認定兩造間就附
      表一所示之款項確有借貸關係存在，是上開証據仍不足資為上訴人有利之証據
      ；又兩造間就附表一所示之款項是否確有借貸關係，經核亦與兩造間合資購買
      系爭土地就係何人出面與出賣人訂定契約，其間亦無關聯，爰未依上訴人之請
      求命被上訴人提出被上訴人與訴外人黃福輝訂約之契約原本，併此敘明。
  ６、按當事人主張有利於己之事實者，就其事實有舉證之責任，民事訴訟法第二百
      七十七條前段定有明文；又民事訴訟如係由原告主張權利者，應先由原告負
      証之責，若原告先不能証，以証實自己主張之事實為真實，則被告就其抗辯
      事實即令不能証，或其所証據尚有疵累，亦應駁回原告之請求；另請求履
      行債務之訴，除被告自認原告所主張債權發生原因之事實外，應先由原告就其
      主張此項事實，負舉證之責任，必須證明其為真實後，被告於其抗辯事實，始
      應負舉證之責任，此為舉證責任分擔之原則，最高法院亦分別著有十七年上字
      第九一七號判例及四十三年台上字第三七七號判例可資參照。本件依前所述，
      上訴人就其主張之兩造間就附表一所示之款項確有借貸關係存在之事實，既未
      能舉証以實其說，則被上訴人就其陳述之事實，諸如：民國七十八年六月十五
      日之土地價金係由被上訴人所支付、上訴人於民國七十八年六月十五日款二
      百萬元予被上訴人之款項，係被上訴人出售房屋予訴外人李阿盡、陳雲卿所得
      之價金，而由李阿盡委託上訴人匯予被上訴人、附表一編號２號所示之款項係
      上訴人應分擔之購地款、被上訴人係於民國七十九年十一月間因借款二百萬元
      予上訴人，上訴人始簽發附表一編號３號所示之支票供被上訴人收執、附表一
      編號４號及５號所示之款項係兩造合夥往來之資金、附表二所示之款項係上訴
      人向合夥公司所借、被上訴人如何支付購地款、被上訴人簽發之帳號為合作金
      庫南嘉義支庫，票號為0000000、0000000、0000000號
      之支票係何人提示兌現．．．等事實，即令不能証，或其所述內容縱有不盡
      合理或不甚周延、或前後不符之處，揆諸前開說明，仍難據此而認上訴人之主
      張為真實，爰未就被上訴人之其餘陳述是否真實予以分辨，併此敘明。
  ７、是綜上所述，上訴人所舉之証據，均僅足以証明上訴人確曾於附表一所示之時
      間款入被上訴人之帳戶或入兩造共同設立之帳戶而已，並不足以証明兩造間
      就附表一所示之款項有何借貸意思互相一致之情形，此外上訴人就兩造間如附
      表一所示之款項究竟有何借貸意思互相一致之情形，復未舉証以實其說，則揆
      諸前開說明，自難謂兩造間就附表一所示之款項有何金錢借貸關係存在，是上
      訴人主張兩造間就附表一所示之款項確有金錢借貸關係存在之事實，均屬無據
      ，均不足採。
四、從而，上訴人本於消費借貸之法律關係，請求被上訴人給付五百五十萬元借款及
    催告前五年，按年息百分之五計算計一百三十七萬五千元之利息，暨上開五百五
    十萬元借款自催告屆滿之日即民國八十八年十月八日起至清償日止，按週年利率
    百分之五計算之法定遲延利息（即請求被上訴人應給付伊六百八十七萬五千元及
    其中五百五十萬元自民國八十八年十月八日起至清償日止，按週年利率百分之五
    計算之利息），為無理由，不應准許。原審據此而為上訴人敗訴之判決，並駁回
    其假執行之聲請，經核並無不合，上訴意旨仍執陳詞指摘原判決不當，並求為廢
    棄改判，非有理由，應予駁回。
五、本件事証已明確，兩造其餘攻擊、防禦方法及舉証，因與本判決判斷結果，不生
    影響，爰未逐一論述或傳訊証人謝寶珠、謝文玲、李阿盡、陳雪卿、李美燕等人
    ，併此敘明。
六、據上論結，本件上訴為無理由，爰依民事訴訟法第四百四十九條第一項、第七十
    八條判決如主文。
中　　　華　　　民　　　國　　九十一　　年　　四　　　　月　　　二　　　日
                                    臺灣高等法院臺南分院民事第二庭
                                        審判長法官　吳　　志　　誠
                                              法官　李　　素　　靖
                                              法官  李　　文　　賢
右為正本係照原本作成。
如對本判決上訴，須於判決送達後二十日內向本院提出上訴狀，未表明上訴理由者，
應於上訴後二十日內向本院提出理由書。
中　　　華　　　民　　　國　　九十一　　年　　四　　　　月　　　三　　　日
　　　　　　　　　　　　　　　　　　　　法院書記官　邱　　春　　榮
附表一：
┌─┬──────┬─────────┬────────────────┐
│編│借款日期    │借　款　金　額    │ 備　　　　　　　　　　　　考   │
│號│            │（新　台　幣）    │                                │
├─┼──────┼─────────┼────────────────┤
│１│　6.  15.  │二百萬元          │匯入被上訴人乙○○設於彰化商業銀│
│  │            │                  │行嘉義分行帳號第二二０二七七號帳│
│  │            │                  │戶內                            │
├─┼──────┼─────────┼────────────────┤
│２│  8.  15.  │三百一十萬元      │同右                            │
├─┼──────┼─────────┼────────────────┤
│３│  1.    │二百萬元          │簽發票號0000000號支票交由│
│  │            │                  │被上訴人提示兌領                │
├─┼──────┼─────────┼────────────────┤
│４│  6.  19.  │一百五十萬元      │匯入被上訴人乙○○設於彰化商業銀│
│  │            │                  │行嘉義分行帳號第二二０二七七號帳│
│  │            │                  │戶內（由上訴人提領票號UJ二０五二│
│  │            │                  │四八四號支票金額後匯入上開帳戶）│
├─┼──────┼─────────┼────────────────┤
│５│　7.  2.  │二百萬元          │匯入兩造共同設於合作金庫南嘉義支│
│  │            │                  │庫帳號第三０五七之九號帳戶內（由│
│  │            │                  │上訴人提領票號UJ0000000號│
│  │            │                  │支票金額後匯入上開帳戶）        │
├─┴──────┴─────────┴────────────────┤
│總計一千零六十萬元                                                    │
└───────────────────────────────────┘
附表二：
┌─┬──────┬─────────┬────────────────┐
│編│清償日期    │清　償　金　額    │備　　　　　　　　　　　　　考  │
│號│            │（新　台　幣）    │                                │
├─┼──────┼─────────┼────────────────┤
│１│  10.    │一百萬元          │                                │
├─┼──────┼─────────┼────────────────┤
│２│  11.  8.  │二百萬元          │                                │
├─┼──────┼─────────┼────────────────┤
│３│  11.  8.  │十萬元            │                                │
├─┼──────┼─────────┼────────────────┤
│４│  6.    │一百萬元          │                                │
├─┼──────┼─────────┼────────────────┤
│５│  7.  20.  │一百萬元          │                                │
├─┴──────┴─────────┴────────────────┤
│總計五百一十萬元                                                      │
└───────────────────────────────────┘
